臺灣彰化地方法院刑事判決　　　　　　　96年度訴字第1035號
公　訴　人　臺灣彰化地方法院檢察署檢察官
被　　　告　甲○○
　　　　　　　　　　（現因另案在臺灣彰化監獄執行中）
上列被告因毒品危害防制條例案件，經檢察官提起公訴（96年度
毒偵字第2334號），本院依簡式審判程序判決如下：
    主  文
甲○○施用第一級毒品，累犯，處有期徒刑捌月，扣案海洛因貳
包（合計淨重壹點參肆公克、空包裝總重零點捌公克）沒收銷燬
之，扣案注射針筒壹支沒收之；又施用第二級毒品，累犯，處有
期徒刑伍月，扣案甲基安非他命壹包（毛重約零點貳伍公克）沒
收銷燬之。應執行有期徒刑壹年，扣案海洛因貳包（合計淨重壹
點參肆公克、空包裝總重零點捌公克）、甲基安非他命壹包（毛
重約零點貳伍公克）均沒收銷燬之，扣案注射針筒壹支沒收之。
    犯罪事實
一、甲○○前於民國89年間因施用毒品案件，經依本院89年度毒
    聲字第1955號裁定送觀察、勒戒後，認有繼續施用毒品之傾
    向，再依本院89年度毒聲字第2507號裁定令入戒治處所施以
    強制戒治，嗣於89年12月16日因停止戒治付保護管束而出所
    ，於90年5 月15日因保護管束期滿未經撤銷而視為執行完畢
    ，並由臺灣彰化地方法院檢察署檢察官於90年5 月25日以90
    年度戒毒偵字第749 、750 號為不起訴處分確定。復於上開
    強制戒治執行完畢釋放後5 年內之93年間，因施用毒品及竊
    盜案件，經本院分別以93年度訴字第582 號、93年度斗簡字
    第290 號、93年度易字第654 號判處有期徒刑8 月、4 月、
    8 月確定，而其入監接續執行前開案件後，於95年1 月27日
    因假釋付保護管束而出監，於同年5 月25日因假釋期滿未經
    撤銷而視為執行完畢。詎仍不知悔改，明知海洛因、甲基安
    非他命業經公告列為毒品危害防制條例第2 條第2 項所列管
    之第1 級、第2 級毒品，不得非法持有、施用，竟於前案施
    用毒品案件，經本院於96年3 月21日以96年度訴字第222 號
    判處有期徒刑10月、6 月，並定其應執行刑為有期徒刑1 年
    2 月確定後，另行基於施用第1 級毒品海洛因之犯意，於96
    年5 月10日下午7 時許，在其位於彰化縣芳苑鄉○○村○○
    路21巷31號住處，以將海洛因加水混合後以注射針筒注射體
    內之方式，施用第1 級毒品海洛因1 次；另基於施用第二級
    毒品甲基安非他命之犯意，於同日下午8 時許，在上址住處
    ，以將甲基安非他命放置在鋁箔紙上燒烤，並吸食其霧化氣
    體之方式，施用第2 級毒品甲基安非他命1 次。嗣於96年5
    月11日上午9 時40分許，為警在上址查獲，並扣得海洛因2
    包（合計淨重共1.34公克、空包裝重0.80公克）、甲基安非
    他命1 包（毛重0.25公克）及注射針筒1 支等物，始悉上情
    。
二、案經彰化縣警察局芳苑分局報請臺灣彰化地方法院檢察署檢
    察官偵查起訴。
    理  由
一、本件被告所犯係死刑、無期徒刑、最輕本刑為3 年以上有期
    徒刑以外之罪，其於準備程序就前揭被訴事實為有罪之陳述
    ，經受命法官告知簡式審判程序之旨，並聽取其與公訴人之
    意見後，本院認無不得或不宜改依簡式審判程序進行之處，
    爰依刑事訴訟法第273 條之1 第1 項、第284 條之1 ，裁定
    本案由受命法官獨任進行簡式審判程序，合先敘明。
二、上揭犯罪事實，迭據被告於警、偵訊及本院審理時坦承不諱
    ，且其於96年5 月11日為警查獲時所採驗之尿液，經臺灣彰
    化地方法院檢察署委託警方送請詮昕科技股份有限公司檢驗
    結果，確呈嗎啡及甲基安非他命陽性反應，此有委託檢驗尿
    液代號與真實姓名對照認證表及該公司96年5 月25日編號00
    000000號濫用藥物尿液檢驗報告各1 紙附卷可稽，而扣案之
    白色粉末2 包，經送請法務部調查局鑑驗結果，均含海洛因
    成分，合計淨重1.34公克，純度12.57 ％，純質淨重0.17公
    克，此有該局96年6 月8 日調科壹字第09623049830 號鑑定
    通知書1 紙在卷足憑，應係第1 級毒品海洛因無疑；另扣案
    之白色結晶體1 包（毛重約0.25公克），經彰化縣警察局芳
    苑分局以煙毒品檢驗試劑檢驗結果，呈甲基安非他命反應，
    有毒品危害防制條例毒品初步檢驗報告單1 紙可按，又與被
    告上開尿液檢驗結果相符，應認係第2 級毒品甲基安非他命
    無訛。參諸醫學臨床實驗及根據英國藥學會出版之文獻
    Isolation and Identification of Drugs 乙書第293 頁載
    ：海洛因經注射入人體後，在體內迅速水解成6-Monoacety
    I morphine，再緩緩繼續水解成嗎啡，然後再循嗎啡之代謝
    方式排出，同書第431 頁至第432 頁並載有：嗎啡經注射入
    人體後，約50％以上於8 小時內自尿中排出，至24小時排出
    約90％，但48小時後仍有微量可檢出等語。此外，按通常健
    康成人一次注射嗎啡15公絲，而以現行採用蟻醛酸試液及鉬
    鋑銨酸試液檢檢驗其尿液時，注射後8 小時內所排尿液易於
    檢出；8 小時至24小時，視其取尿時間及尿量多寡，可能檢
    出；至24小時以後所排之尿液，用上述方法已難檢出，亦據
    行政院衛生署藥物食品檢驗局73年11月30日（73）藥檢壹字
    第030221號函釋明確；又甲基安非他命經口服投與後，約70
    ％於24小時內可自尿液中排出，又其尿液內含甲基安非他命
    成分之檢出，與投與甲基安非它命的量、個人體質、檢驗儀
    器之精密度有關，通常採尿化驗是否呈陽性反應，應以投與
    後24小時內所採者為宜，此亦有行政院衛生署藥物食品檢驗
    局（80）藥檢壹字第4529號函可查。是依上開說明，佐以被
    告前揭尿液檢驗報告、扣案海洛因粉末2 包、甲基安非他命
    晶體1 包及注射針筒1 支，足徵被告前開施用第1 級毒品海
    洛因及第2 級毒品甲基安非他命之自白核與事實相符，堪可
    採為論罪科刑之依據。
三、按犯毒品危害防制條例第10條施用第 1級毒品之罪者，檢察
    官應先聲請法院裁定將被告令送勒戒處所觀察、勒戒，經觀
    察、勒戒後，認有繼續施用毒品傾向者，應由檢察官裁定聲
    請法院裁定令入戒治處所施以強制戒治，且經強制戒治執行
    完畢釋放後， 5年內再犯第10條之罪，檢察官應依一般刑事
    訴訟程序予以起訴論罪科刑，此觀諸毒品危害防制條例第20
    條第1 項、第2 項、第23條第2 項前段規定自明。次按修正
    毒品危害防制條例就施用毒品者，僅於「初犯」及「5 年後
    再犯」二種情形，有其追訴條件之限制，即須於初犯經觀察
    、勒戒或強制戒治釋放後，5 年內均無施用毒品之行為，始
    能認其前所實施之觀察、勒戒或強制戒治已足遮斷毒癮，而
    得於5 年後再犯時，再予適用初犯之規定，重行觀察、勒戒
    等程序；倘5 年內已經再犯，被依法追訴處罰，縱其第3 次
    （或第3 次以上）施用毒品之時間在初犯釋放5 年以後，即
    與「5 年後再犯」之情形有別，且因已於「5 年內再犯」，
    顯見其再犯率甚高，原實施觀察、勒戒或強制戒治，已無法
    收其實效，而無5 年戒斷期之存在，自無再經觀察、勒戒及
    強制戒治之必要，應由檢察官逕行起訴（最高法院95年度臺
    非字第59號判決、95年度臺非字第65號判決及95年度第7 次
    刑事庭會議決定足資參照）。查本件被告前於89年間因施用
    毒品案件，經依本院89年度毒聲字第1955號裁定送觀察、勒
    戒後，認有繼續施用毒品之傾向，再依本院89年度毒聲字第
    2507號裁定令入戒治處所施以強制戒治，於90年5 月15日因
    保護管束期滿未經撤銷而視為執行完畢，復於上開強制戒治
    執行完畢釋放後5 年內之93年間，因施用毒品案件，經本院
    分別以93年度訴字第582 號、93年度斗簡字第290 號判處有
    期徒刑8 月、4 月確定等情，有臺灣高等法院被告前案紀錄
    表及臺灣彰化地方法院檢察署刑案資料查註紀錄表各1 份在
    卷足憑，是被告本件施用毒品之犯行，雖係在前次強制戒治
    執行完畢5 年後所犯，惟被告於上開強制戒治執行完畢5 年
    內，曾因施用毒品罪經法院宣示判決並確定，已詳如前述，
    顯見其並非於強制戒治執行完畢後5 年內均無任何施用毒品
    之犯行，則依前揭決議，被告所為本件施用毒品之犯行，已
    無「初犯」規定之適用，自毋須再重新施予觀察、勒戒或強
    制戒制之處遇程序，而應依毒品危害防制條第23條第2 項規
    定，直接訴追處罰。綜上所述，本件犯罪事證已臻明確，被
    告犯行洵堪認定，應予依法論科。
四、核被告甲○○所為，係犯毒品危害防制條例第10條第1 項之
    施用第1 級毒品罪及同條第2 項之施用第2 級毒品罪。被告
    為施用毒品而持有第1 、2 級毒品，其持有之低度行為均應
    為施用之高度行為所吸收，均不另論罪。又其所犯上開2 罪
    ，犯意各別，行為互殊，應予分論併罰。又被告於93年間，
    因施用毒品及竊盜案件，經本院分別以93年度訴字第582 號
    、93年度斗簡字第290 號、93年度易字第654 號判處有期徒
    刑8 月、4 月、8 月確定，而其入監接續執行前開案件後，
    於95年1 月27日因假釋付保護管束而出監，於同年5 月25日
    因假釋期滿未經撤銷而以已執行完畢論等情，有臺灣高等法
    院被告前案紀錄表1 份在卷可按，其於有期徒刑執行完畢後
    5 年內，故意再犯本件最重本刑為有期徒刑以上之2 罪，為
    累犯，應依刑法第47條第1 項之規定，均加重其刑。爰審酌
    被告前有施用毒品之不良素行，歷經觀察、勒戒及戒治程序
    後，仍未能徹底戒絕毒品，顯見意志不堅，有失政府制定毒
    品危害防制條例之立法美意，本不宜寬貸，惟念其施用毒品
    乃自戕一己之身體健康，尚未害及他人，且犯後坦承犯行，
    暨其施用毒品之犯罪動機、目的、手段、各僅施用1 次及其
    智識程度、生活狀況等一切情狀，分別量處如主文所示之刑
    ，並定其應執行刑。扣案之海洛因2 包（合計淨重1.34公克
    ）及甲基安非他命1 包（毛重約0.25公克），分別屬第1 、
    2 級毒品，業據本院認定如前，屬違禁物，不問是否屬於犯
    人所有與否，爰均依毒品危害防制條例第18條第1 項前段規
    定，併予宣告沒收銷燬之。再盛裝上述扣案白粉之空包裝袋
    2 個（總重0.80公克），雖經法務部調查局就之與其所盛裝
    之第1 級毒品海洛因分別鑑析其重量，有上開法務部調查局
    前開鑑定通知書1 紙在卷可憑，惟因法務部調查局一般係以
    傾倒之方式，將包裝袋內之第1 級毒品海洛因倒出而與包裝
    袋分離而稱重，必要時，輔以刮杓刮取袋內粉末，然無論依
    何種方式分離，包裝袋內均有極微量之第1 級毒品海洛因殘
    留，業經法務部調查局96年1 月15日調科壹字第0962300447
    0 號函釋在案，足認前揭空包裝袋2 個（總重0.80公克）內
    含極微量第1 級毒品海洛因殘留而無法析離，亦應整體視為
    查獲之第1 級毒品海洛因，併依毒品危害防制條例第18條第
    1 項前段之規定，宣告沒收銷燬之。至扣案之注射針筒1 支
    ，係被告所有供其施用第1 級毒品海洛因所用之物，業據被
    告於本院審理時供承在卷（詳見本院96年7 月4 日審判筆錄
    ），爰依刑法第38條第1 項第2 款之規定宣告沒收之。
五、按確定判決既判力之原則，不論實質上之一罪，或連續犯（
    廢止前）、牽連犯（廢止前）、想像競合犯等裁判上之一罪
    ，其一部事實已經判決確定者，對於構成一罪之其他部分，
    均有其適用，此乃基於審判不可分之關係，在審理事實之法
    院，就全部犯罪事實，依刑事訴訟法第267 條之規定，本應
    予以審判，故其判決確定之效力，應及於全部之犯罪事實，
    若在最後審理事實之法院宣判後，始行發生之事實，既非該
    法院所得審判，即為該案判決之既判力所不及。是既判力對
    於時間效力之範圍，係以最後審理事實法院之宣示判決日為
    判斷之標準，得上訴於第2 審之第1 審刑事判決，如於上訴
    第2 審後，又依法撤回上訴，其上訴撤回之日，雖為判決確
    定日，但其既判力之時點，基於上開原則，仍應以第1 審宣
    示判決之日為其準據（最高法院87年度臺上字第1150號判決
    要旨參照）。被告前因施用毒品案件，經本院於96年3 月21
    日以96年度訴字第222 號刑事判決判處有期徒刑10月、6 月
    並定其應執行刑為有期徒刑1 年2 月，於同年4 月9 日確定
    等情，已如前述，然依上揭說明，本案被告之上揭施用第1
    、2 級毒品犯行，既在前開確定判決既判力時點（96年3 月
    21日）後所為，應無受前開確定判決之既判力所及，附此敘
    明。
據上論斷，應依刑事訴訟法第273 條之1 第1 項、第299 條第1
項前段，毒品危害防制條例第10條第1 項、第2 項、第18條第1
項前段，刑法第11條、第47條第1 項、第51條第5 款、第38條第
1 項第2 款，判決如主文。
本案經檢察官莊佳瑋到庭執行職務。
中　　華　　民　　國　　96　　年　　7 　　月　　13　　日
                  刑事第一庭    法      官  胡宜如
以上正本證明與原本無異。
如不服本判決，應於送達後10日內向本院提出上訴狀（須附上訴
狀繕本）。
中　　華　　民　　國　　96　　年　　7 　　月　　13　　日
                                書  記  官  蕭秀吉
附錄本案論罪科刑法條：
毒品危害防制條例第10條
施用第一級毒品者，處 6 月以上 5 年以下有期徒刑。
施用第二級毒品者，處 3 年以下有期徒刑。
